【裁判字號】    98,上易,703
【裁判日期】    981012
【裁判案由】    業務侵占
【裁判全文】
臺灣高等法院臺南分院刑事判決         98年度上易字第703號
上  訴  人  臺灣嘉義地方法院檢察署檢察官
被      告  甲○○
                    指定送達處所：嘉義縣中埔鄉隆興村大埕
上列上訴人因被告業務侵占案件，不服臺灣嘉義地方法院98年度
易字第287號中華民國98年8月27日第一審判決（起訴案號：臺灣
嘉義地方法院檢察署98年度偵字第459號），提起上訴，本院判
決如下：
    主  文
上訴駁回。
    理  由
一、按刑事訴訟法第361條、第367條規定，不服地方法院之第一
    審判決而提起上訴者，應提出上訴書狀，並敘述具體理由，
    為上訴必備之程式；其所提出之書狀未敘述上訴理由，或僅
    曾以言詞陳述上訴理由者，均應於上訴期間屆滿後20日內補
    提理由書於第一審法院。第一審法院經形式審查，認逾期未
    補提上訴理由者，應定期間先命補正；逾期未補正者，為上
    訴不合法律上之程式，應以裁定駁回。倘已提出上訴理由，
    但所提非屬具體理由者，則由第二審法院以上訴不合法律上
    之程式，判決駁回。而所謂具體理由，必係依據卷內既有訴
    訟資料或提出新事證，指摘或表明第一審判決有何採證認事
    、用法或量刑等足以影響判決本旨之不當或違法，而構成應
    予撤銷之具體事由，始克當之（例如：依憑證據法則具體指
    出所採證據何以不具證據能力，或依憑卷證資料，明確指出
    所為證據證明力之判斷如何違背經驗、論理法則）；倘僅泛
    言原判決認定事實錯誤、違背法令、量刑失之過重或輕縱，
    而未依上揭意旨指出具體事由，或形式上雖已指出具體事由
    ，然該事由縱使屬實，亦不足以認為原判決有何不當或違法
    者（例如：對不具有調查必要性之證據，法院未依聲請調查
    亦未說明理由，或援用證據不當，但除去該證據仍應為同一
    事實之認定），俾與第二審上訴制度在請求第二審法院撤銷
    、變更第一審不當或違法之判決，以實現個案救濟之立法目
    的相契合，並節制濫行上訴（最高法院97年度台上字第892
    號判決參照）。
二、檢察官上訴意旨略以：被告於97年2月18日與告訴人簽訂委
    託代辦書，告訴人已於當日支付現金20萬元，作為代辦通婚
    費用，被告理應將上開款項專用於處理通婚事宜，竟隨即於
    97年2月25日將其中6萬元用以繳交自己之房屋貸款，並於97
    年2月28日將其中2萬元作為自己購物之用。由此可知，被告
    所收受20萬元之費用，扣除第一次入境越南之費用12萬元，
    至97年2月28日止，僅剩2萬元，自然無法再繼續辦理通婚事
    宜，果然被告於97年6、7月間，向告訴人推稱週轉不靈，無
    法繼續辦理，並逃逸無蹤。準此，自被告擅自花用代辦費之
    時間以觀，被告於受領代辦費用並用於支付自己房屋貸款與
    購物時，即有為自己不法所有之意圖甚明，原審認被告並無
    變易持有為所有之意圖一情，容有誤解。
三、經查：原判決於理由欄已詳予說明(一)最高法院22年上字第13
    34號判例明揭：「業務上侵占罪，以就業務上持有他人之物
    ，變更意思而不法據為自己或第三人所有為其構成要件。告
    訴人等將款項存入上訴人所開之票號，此項契約原係適用民
    法關於消費借貸之規定，其所有權已移轉於上訴人。如上訴
    人到期不還，告訴人等祇可責其不履行契約請求損害賠償，
    要難與意圖不法所有而侵占自己業務上持有之他人所有物罪
    ，相提並論」。是若行為人並非基於業務上之關係持有他人
    之物，縱就該物為處分行為，亦難認有變易持有為所有之意
    ，而與業務侵占罪之構成要件有間。(二)被告與告訴人乙○○
    於97年2月18日簽訂委託代辦書，約定由被告代為辦理告訴
    人之子丙○○與越南女子通婚相關事宜。上開委託代辦書第
    壹點固載明告訴人應支付被告總金額27萬元之代辦費，用於
    該條款所列臺灣越南共3次之來回機票（含簽證、機場稅、
    另加新娘來台單程機票）、食宿、結婚期間全程交通費、面
    談及送文件等各項支出（見他字卷第4頁）。惟被告供稱雙
    方簽約時，告訴人並未言明所支付之20萬元要用在哪些細節
    ，亦未要求伊開立收據或向告訴人報告費用支出明細，更未
    要求伊需將用剩下的錢還給告訴人（見原審卷第113至114頁
    ），核與告訴人乙○○於原審審理中證稱：委託代辦書所載
    代辦費27萬元，是要讓被告將契約所載內容全部包辦到好，
    伊並未要求被告只能將錢用於支付哪一筆或如何運用，亦未
    約定被告花什麼錢需記載清楚向伊報告，如果辦完契約事項
    ，而27萬元有用剩，歸被告所有，若事情還沒辦完而27萬元
    已經花完，要由被告自行負責處理，雙方並未約定若契約所
    定事項做到一半無法再做時要如何處理，亦未約定被告所收
    款項要退還等語（見原審卷第77至81頁）相符。綜上堪認「
    被告與告訴人簽訂委託代辦書時，雙方之真意應係由告訴人
    乙○○支付契約所定代辦費頭期款20萬元給被告，由被告自
    由運用、處分，但須負責辦理契約所定事項完竣，並自負盈
    虧；故被告受告訴人乙○○委託辦理本件通婚相關事宜，而
    依約收取之代辦費20萬元，自屬被告所有之款項，而非基於
    業務上之關係持有告訴人所有之款項，被告縱其將其中部分
    款項用以支付房屋貸款及購買自己之物品，亦難認有何變易
    持有為所有之不法意圖。」揆諸前開判例意旨及說明，即與
    刑法所定業務侵占罪之構成要件有間。至被告收取20萬元後
    ，僅完成部分代辦事項，即以經濟狀況不佳為由避不處理，
    未完成後續工作，而使告訴人因此另行支出費用，應屬是否
    有債務不履行之民事責任問題，尚與被告是否構成業務侵占
    犯行無關。
四、綜上所述，原審依調查證據所得及全辯論意旨，於判決理由
    中詳予說明，並以被告被訴之犯罪不能證明而諭知被告無罪
    之判決，其認事用法，就形式觀之，經核尚無不合。而檢察
    官提起本件上訴，並未提出新事證，指摘或表明原判決有何
    採證、認事、用法等足以影響判決本旨之不當或違法之具體
    事由，僅憑持己見對原審判決任意指摘，其上訴理由，自非
    具體，揆諸上開說明，其上訴不符法律上之程式，應予駁回
    ，並不經言詞辯論為之。
五、依刑事訴訟法第367條前段、第372條，判決如主文。
中    華    民    國    98    年    10    月    12    日
                  刑事第一庭    審判長法  官  黃崑宗
                                      法  官  蔡長林
                                      法  官  陳顯榮
以上正本證明與原本無異。
不得上訴。
                                      書記官  劉岳文
中    華    民    國    98    年    10    月    12    日


司法院資訊處製作；財團法人民間司法改革基金會備份。
